【裁判字號】    87,訴,1410
【裁判日期】    890831
【裁判案由】    煙毒
【裁判全文】
臺灣高雄地方法院刑事判決                        八十七年度訴字第一四一號
    被      告  甲○○
    被      告  乙○○
    共      同
    指定辯護人  本院公設辯護人 丙○○
右列被告等因煙毒案件，經檢察官提起公訴（八十七年度偵字第三七一一號）暨移送
併辦（八十七年度偵字第一八三七八號、八十八年度偵字第一三四八三號），本院判
決如左：
    主  文
甲○○連續施用第一級毒品，累犯，免刑。扣案之殘有海洛因之針筒貳支沒收銷燬之
。
乙○○免訴。
    事  實
一、甲○○曾於民國八十二年間因煙毒案件，經臺灣高等法院高雄分院判處有期徒刑
    三年三月確定，於八十三年十月二十九日假釋出獄，並於八十五年九月二十四日
    假釋期滿視同刑之執行完畢，仍不知悔改，基於概括之犯意，於八十七年二月九
    日上午某時起至同年七月八日下午一時許回溯二十四小時內之某時止，在高雄市
    前鎮區○○里○○路三九九之二號五樓住處，以針筒注射方式，平均一天施用一
    次之頻率，多次施用第一級毒品海洛因，嗣分別於八十七年二月九日晚上十一時
    三十分許在高雄市○○區○○路二十四號十一樓及於同年七月七日晚上十一時五
    十分許在高雄市○○區○○路與金福路口為警查獲，並於上開同年七月七日晚上
    十一時五十分許查獲之該次，查扣得供施用海洛因所用且殘有海洛因之針筒二支
    。甲○○經移送偵查起訴後，迭經本院裁定送觀察勒戒、強制戒治，再裁定停止
    強制戒治付保護管束而於八十八年二月一日釋放後，仍承接前開施用海洛因之概
    括犯意，自釋放後不詳時日起至八十八年五月二十四日晚上七時許，同在上開施
    用地點及同以前開施用之方式及頻率，施用海洛因多次，嗣於八十八年五月二十
    五日中午十一時四十分許，在高雄市○○區○○路三三號十四樓為警查獲。
二、案經高雄市政府警察局楠梓分局報請臺灣高雄地方法院檢察署檢察官偵查起訴暨
    高雄市政府警察局前鎮分局及高雄市政府警察局分別報請、移請同署檢察官偵查
    移送併辦。
    理  由
甲、有罪部分：
一、訊據被告甲○○對於右揭事實坦承不諱，且經將其為警查獲後所採取之尿液送驗
    結果，係呈嗎啡陽性反應，有高雄市立凱旋醫院出具之八十七年二月二十日高市
    凱醫檢字第八一二七號、同年七月十八日高市凱醫檢字第八四二三號煙毒尿液檢
    驗成績書及高雄市政府衛生局出具之八十八年六月三日高衛試煙字Ｌ─一九七號
    煙毒尿液檢驗成績書各一份在卷可稽，再扣案之針筒二支，係均殘有海洛因之物
    ，有高雄醫學院附設中和紀念醫院檢驗報告單一紙可參，事證明確，被告甲○○
    犯行洵堪認定。
二、核被告所為，係犯毒品危害防制條例第十條第一項施用第一級毒品罪。按連續數
    行為而犯同一之罪名者，以一罪論，刑法第五十六條定有明文，則當連續犯罪之
    際，遇刑法有變更時，其一部涉及舊法，一部涉及新法者，即應依最後行為時之
    法律處斷，最高法院二十九年上字第三八六六號著有判例可參，查肅清煙毒條例
    條例第九條第一項之罪，業已經修正納為毒品危害防制條例第十條第一項之施用
 第一級毒品罪，而被告甲○○前開連續施用海洛因之犯行，其最後一次施用之時
    間，係在毒品危害防制條例公布施行（八十七年五月二十日公布施行，並於同月
    二十二日生效）之後，是依前揭法條及判例意旨，自應依新法論處，尚不生新舊
    法比較之問題，附此敘明之。被告甲○○先後多次施用海洛因之犯行，時間緊接
    、手法相同、犯罪構成要件亦相同，顯係基於概括犯意反覆為之，應依連續犯之
    規定論以一罪。其先後持有海洛因，亦係基於概括之犯意，本應以連續持有論，
    惟其持有後，進而施用，則持有之低度行為應被施用之高度行為所吸收，故不另
    論罪。再被告甲○○曾於八十二年間因煙毒案件，經臺灣高等法院高雄分院判處
    有期徒刑三年三月確定，於八十三年十月二十九日假釋出獄，並於八十五年九月
    二十四日假釋期滿視同刑之執行完畢，有本院被告全國前科表及臺灣高雄地方法
    院檢察署刑案資料查註紀錄表可按，其於刑之執行完畢後五年內再犯本件有期徒
    刑以上之罪，應為累犯。
三、按施用第一級毒品者，應先將被告送勒戒處所觀察、勒戒；經觀察、勒戒後，有
    繼續施用毒品傾向應由檢察官聲請令入戒治處所，施以強制戒治，期間為一年；
    強制戒治執行滿三月認無繼續戒治之必要，得裁定停止戒治，停止期間應付保護
    管束，期滿未經撤銷者，視為強制戒治期滿；強制戒治期滿或交付保護管束期滿
    ，應由檢察官為不起訴之處分；又同條例修正施行前繫屬法院審理中之案件，由
    法院依修正後規定處理之，依修正後規定應為不起訴處分者，法院應為免刑之判
    決，毒品危害防制條例第二十條第一項、第二項後段，第二十二條第一項、第二
    項前段，第二十三條第一項，第三十五條第三款分別定有明文。經查被告甲○○
    經本院依職權於八十七年六月三十日裁定送觀察勒戒，因認有繼續施用毒品傾向
    而再裁定送強制戒治，復於同年十二月十四日裁定停止戒治，所餘戒治期間付保
    護管束，惟被告甲○○釋放後再因於保護管束期間繼續施用毒品，經本院於八十
    八年六月九日裁定撤銷停止戒治，並復於八十八年五月二十五日繼續執行強制戒
    治，至八十九年二月一日強制戒治期滿等情，有前開裁定及本院戒治執行指揮書
    在卷可稽，從而，被告甲○○既已強制戒治期滿，而本件公訴案件，係於八十七
    年五月二十二日毒品危害防制條例施行生效前已繫屬本院，揆諸上開規定意旨，
    爰依法為免刑之判決。另扣案注射針筒二支，因殘有海洛因且無法剝離而須視為
    毒品，應併依毒品危害防制條例第十八條第一項前段規定，不問屬於犯人與否，
    沒收銷燬之。
四、移送併辦部分，因與與本訴起訴部分有連續犯之裁判上一罪關係，為起訴效力所
    及，本院自應併予審判，併此敘明。
乙、免訴部分：
一、公訴意旨尚認：被告乙○○於八十七年二月九日晚上十一時許回溯二十四小時內
    之某時，曾在高雄市○○區○○路二四號十一樓施用海洛英一次之行為，而認其
    涉犯肅清煙毒條例條例第九條第一項之罪等語。
二、按案件曾經判決確定者，應為免訴之判決，此項原則關於實質上一罪或裁判上一
    罪，均有其適用。連續犯係裁判上一罪，其一部分犯罪事實曾經判決確定者，其
    效力當然及於全部，故檢察官復將其他部分重行起訴，亦應諭知免訴之判決（最
    高法院四十九年台非字第二Ｏ號判例參照）。查被告乙○○先前因自八十七年二
    月八日晚上七時許回溯二十四小時內之某時起至同年五月三日晚上十時許止，有
    連續施用海洛因之行為，致遭提起公訴，並經臺灣高等法院高雄分院依毒品危害
    防治條例之相關規定，先後將被告乙○○裁送觀察勒戒、強制戒治，嗣並於強制
    戒治期滿後，於八十八年十一月三十日以八十七年度上訴字第一九一九號判決免
    刑，並於同日確定在案，有該案判決一份在卷可稽，復經本院調閱該案案卷查核
    無誤，從而本件公訴人起訴所指被告乙○○施用海洛因之犯罪事實，與上開八十
    七年度上訴字第一九一九號刑事判決所指之被告連續施用海洛因之犯行間，顯然
    時間緊接、手法相同，且犯罪構成要件亦相同，應係基於概括犯意反覆為之，自
    應屬連續犯，為裁判上一罪，依審判不可分原則，該案判決之效力，應及於全部
    犯罪事實，是揆諸前揭說明，爰就被告乙○○被訴部分，不經言詞辯論而逕為諭
    知免訴之判決。
據上論斷，應依刑事訴訟法第二百九十九條第一項但書、第三百零二條第一款、第三
百零七條，毒品危害防制條例第三十五條第三款、第十條第一項、第二十三條第一項
、第十八條第一項前段，刑法第十一條、第五十六條、第四十七條，判決如主文。
本案經檢察官李靜文到庭執行職務。
中      華      民      國    八十九    年      八      月    三十一    日
                                  臺灣高雄地方法院刑事第二庭
                                      法  官    陳  威  龍
右正本證明與原本無異。
如不服本判決，應於判決送達後十日內，向本院提出上訴狀。
                                      書記官    林  雯  琪
中      華      民      國    八十九    年      九      月      一      日


司法院資訊處製作；財團法人民間司法改革基金會備份。
